臺灣板橋地方法院刑事判決　　　　　　　 96年度訴字第160號
公　訴　人　臺灣板橋地方法院檢察署檢察官
被　　　告　甲○○
上列被告因違反毒品危害防制條例案件，經檢察官提起公訴（九
十五年度毒偵字第七五五七號），以及移送併案審理（臺灣板橋
地方法院檢察署九十六年度毒偵字第三０三號），被告於本院準
備程序中就被訴事實為有罪之陳述，經告知簡式審判程序之旨，
並聽取當事人之意見後，本院合議庭裁定由受命法官獨任進行簡
式審判程序，判決如下：
    主    文
甲○○施用第一級毒品，處有期徒刑拾月。
扣案第一級毒品海洛因肆包（合計餘驗淨重壹點貳貳公克）內之
海洛因及第二級毒品甲基安非他命壹包（驗餘毛重壹點陸捌捌公
克）內之甲基安非他命均沒收銷燬之；扣案包裝上揭毒品之外包
裝袋共伍個以及電子磅秤臺、分裝袋玖佰伍拾貳個、吸食器貳
組、勺子貳支均沒收之。
    犯罪事實
一、甲○○前於民國九十五年間因施用毒品案件，經依本院九十
    五年度毒聲字第三二二號裁定送勒戒處所觀察、勒戒後，認
    無繼續施用毒品之傾向，於九十五年六月二十九日釋放出所
    ，並由臺灣板橋地方法院檢察署檢察官以九十五年度毒偵字
    第五四二號、第九六六號、第三五一二號、第三九八三號為
    不起訴處分確定。詎猶不思戒絕毒癮，基於同時反覆持續施
    用第一級毒品海洛因及第二級毒品甲基安非他命之包括犯意
    ，自九十五年十月底某日起至同年十二月二十五日某時許止
    ，在其位於臺北縣泰山鄉○○路○段一四二巷一０二號五樓
    之三租屋處以及臺北縣板橋巿重慶路九十一之一號冠君大飯
    店三０五號房、三０八號房等處所，以將第一級毒品海洛因
    及第二級毒品甲基安非他命混合後放入玻璃球吸食器內點火
    燒烤產生煙霧吸聞之方式，多次同時施用第一級毒品海洛因
    及第二級毒品甲基安非他命，平均每二至三日施用一次。嗣
    (一)先於九十五年十一月四日晚間十時許，在臺北縣泰山鄉○
    ○路○段一四二巷一０二號前查獲，並扣得其所有預備供施
    用之第一級毒品海洛因二包，再於同日時十五分許，帶同警
    方前往上址租屋處內查扣其所有預備供施用之第一級毒品海
    洛因二包（以上四包合計驗餘淨重一．二二公克）、第二級
    毒品甲基安非他命一包（驗餘毛重一．六八八公克）以及其
    所有供施用毒品所用之電子磅秤三臺、分裝袋八百個、吸食
    器一組；(二)復於九十五年十二月二十六日下午四時四十分許
    ，為警在上址冠君大飯店三０五號房內查獲，並在該房間梳
    妝臺上扣得其所有供施用毒品所用之分裝袋一四一個、吸食
    器一組及黑色皮包內裝之分裝袋十一個、勺子二支。
二、案經臺北縣政府警察局板橋分局報請臺灣板橋地方法院檢察
    署檢察官偵查起訴，以及移送併案審理，甲○○於本院準備
    程序中就被訴事實為有罪之陳述，經告知甲○○簡式審判程
    序之旨，並聽取當事人之意見後，本院合議庭裁定由受命法
    官獨任進行簡式審判程序。
    理    由
一、經查：
  (一)被告甲○○對於在前述時間及地點多次同時施用第一級毒品
    海洛因及第二級毒品甲基安非他命等犯罪事實，迭於警詢、
    偵查中及本院審理時自白不諱（見臺灣板橋地方法院檢察署
    九十五年度毒偵字第七五五七號偵查卷第六頁及第二四頁、
    同署九十六年度毒偵字第三０三號偵查卷第八頁及第五六頁
    、本院九十六年三月二十六日簡式審判筆錄），而其於九十
    五年十一月五日上午四時三十分許及同年十二月二十六日晚
    間十一時二十分許，分別為警採集尿液送臺灣檢驗科技股份
    有限公司以ＧＣ／ＭＳ氣相層析／質譜儀法確認檢驗結果，
    均呈安非他命類及鴉片類陽性反應，有該公司出具之濫用藥
    物尿液檢驗報告二份以及臺北縣政府警察局板橋分局偵辦毒
    品危害防制條例案被移送人姓名代碼對照表、刑警大隊偵辦
    毒品案件尿液代碼表各一紙附卷可稽（見臺灣板橋地方法院
    檢察署九十五年度毒偵字第七五五七號偵查卷第十七頁及第
    三二頁、同署九十六年度毒偵字第三０三號偵查卷第四四頁
    及本院卷宗）。而警方在犯罪事實欄(一)所示時地查扣之白色
    粉末四包及透明結晶一包，分別送法務部調查局及臺灣檢驗
    科技股份有限公司鑑驗結果，各檢出含第一級毒品海洛因成
    分（合計驗餘淨重一．二二公克）及呈第二級毒品甲基安非
    他命陽性反應（毛重一．七公克，因鑑驗使用０．０一二公
    克，驗餘毛重一．六八八公克），有該局九十五年十二月十
    七日調科壹字第０九五二三０四八二五０號鑑定書及該出司
    出具之編號ＣＨ／二００六／八０八八四號濫用藥物檢驗報
    告各一份存卷足憑（均附於本院卷宗），所含毒品成分與被
    告尿液中驗出之毒品反應一致。此外，並有其所有供施用毒
    品所用之電子磅秤三臺、分裝袋九百五十二個、吸食器二組
    、勺子二支等物扣案可資佐證，足認被告自白確與事實相符
    。
  (二)又按人體施用安非他命後，主要代謝物中有未改變形態之安
    非他命，而無甲基安非他命；人體施用甲基安非他命後，在
    主要代謝物中，未改變形態之甲基安非他命佔施用劑量達百
    分之四十三，而安非他命則約為百分之五；且安非他命在國
    內取得不易，施用情形較少，尿液檢驗結果係甲基安非他命
    陽性者佔大部份，亦經法務部調查局於九十三年五月四日以
    調科壹字第０九三六二四一三九八０號函釋明在案，足見人
    體若施用安非他命，其尿液代謝物中不可能出現甲基安非他
    命，惟若施用甲基安非他命，其尿液代謝物中除主要有甲基
    安非他命外，亦可能有少量之安非他命。據此，本案被告先
    後二次所採尿液送驗結果，主要均呈甲基安非他命陽性反應
    （檢驗值分別為一三八一七ｎｇ／ｍｌ、二九八０ｎｇ／ｍ
    ｌ），並伴隨少量之安非他命陽性反應（檢驗值分別為四八
    九五ｎｇ／ｍｌ、一四七一ｎｇ／ｍｌ），則被告尿液檢驗
    結果既有甲基安非他命陽性反應，則其自不可能係施用安非
    他命，而應係施用甲基安非他命，是公訴意旨認被告係施用
    安非他命等語，容有誤會，併予敘明。
  (三)再者，被告前於九十五年間因施用毒品案件，經依本院九十
    五年度毒聲字第三二二號裁定送勒戒處所觀察、勒戒後，認
    無繼續施用毒品之傾向，於九十五年六月二十九日釋放出所
    等事實，併有臺灣高等法院被告前案紀錄表一份存卷足憑。
    是被告於觀察、勒戒執行完畢釋放出所後，五年內再犯本案
    施用第一級毒品及第二級毒品等犯行均堪認定，應予依法論
    罪科刑。
二、核被告所為，係犯毒品危害防制條例第十條第一項之施用第
    一級毒品罪及同條第二項之施用第二級毒品罪。其施用第一
    級毒品海洛因前、後非法持有第一級毒品海洛因之低度行為
    ，以及施用第二級毒品甲基安非他命前非法持有第二級毒品
    甲基安非他命之低度行為，應分別為其施用各該毒品之高度
    行為所吸收，均不另論罪。又海洛因、甲基安非他命屬具有
    成癮性、濫用性及對社會危害性之第一級毒品、第二級毒品
    ，是核施用該毒品行為之本質即有反覆及持續實施之特性；
    而本案被告自九十五年十月底某日起至同年十二月二十五日
    某時許止，在其上址租屋處及冠君大飯店內，多次同時施用
    第一級毒品海洛因及第二級毒品甲基安非他命，且平均每二
    至三日施用一次，其施用毒品之時空密切接近，方法亦相同
    ，顯然已施用成癮、難以戒絕，應係基於包括犯意而反覆持
    續為之，是於刑法評價上，應成立集合犯而論以包括一罪。
    至公訴意旨雖未敘及被告於犯罪事實欄(一)所示時間及地點為
    警查獲後迄至九十五年十二月二十五日止，其他各次施用第
    一級毒品及第二級毒品等犯行，惟此部分事實既與本案起訴
    之犯罪事實有集合犯之實質上一罪關係，應為本案起訴效力
    所及，且經檢察官移送併案審理（臺灣板橋地方法院檢察署
    九十六年度毒偵字第三０三號），本院自應併予審究。又被
    告係以將海洛因及甲基安非他命混合後放入玻璃球吸食器內
    點火燒烤產生煙霧吸聞之方式，同時施用第一級毒品海洛因
    及第二級毒品甲基安非他命，則其以一施用行為同時觸犯施
    用第一級毒品罪及施用第二級毒品罪，為想像競合犯，應依
    刑法第五十五條規定從一較重之施用第一級毒品罪處斷。爰
    審酌被告前已因施用毒品，經獲得不起訴處分之寬典，仍不
    能戒除毒癮，再次漠視法令禁制而犯本罪，顯見其自制能力
    甚低，惟其施用毒品所生危害，實以自戕身心健康為主，對
    於他人生命、身體、財產等法益，尚無明顯而重大之實害，
    兼衡其施用毒品之次數以及犯罪後坦承犯行之良好態度等一
    切情狀，量處如主文所示之刑，以資懲儆。
三、在犯罪事實欄(一)所示時地為警查扣被告所有之第一級毒品海
    洛因四包（合計驗餘淨重一．二二公克）內之海洛因、第二
    級毒品甲基安非他命一包（驗餘毛重一．六八八公克）內之
    甲基安非他命，分別為查獲之第一級毒品及第二級毒品，不
    問屬於犯人與否，均應依毒品危害防制條例第十八條第一項
    前段規定沒收銷燬之。而扣案包裝上揭毒品之外包裝袋共五
    個，係用以包裹毒品，具防止裸露、逸出及潮濕之功用，便
    於攜帶施用，係預備供被告施用第一級毒品所用之物，且經
    被告自承確屬其所有（見本院九十六年三月二十六日簡式審
    判筆錄），應依刑法第三十八條第一項第二款規定併予宣告
    沒收之。又在犯罪事實欄(一)所示時地為警查扣之電子磅秤三
    臺、分裝袋八百個、吸食器一組以及在犯罪事實欄(二)所示時
    地為警查扣之分裝袋一四一個、吸食器一組、黑色皮包內裝
    之分裝袋十一個、勺子二支，均係被告所有供施用毒品所用
    之物，業據其陳明在卷（見臺灣板橋地方法院檢察署九十六
    年度毒偵字第三０三號偵查卷第五六頁、本院九十六年三月
    二十六日簡式審判筆錄），亦應依刑法第三十八條第一項第
    二款規定沒收之。至警方在犯罪事實欄(一)所示時地所查扣之
    摩托羅拉牌行動電話一具、在犯罪事實欄(二)所示時地另查扣
    之注射針筒十支、葡萄糖一包、安非他命殘渣袋二包、海洛
    因殘渣袋九包、第一級毒品海洛因三包、第二級毒品安非他
    命十四包、電子磅秤一臺、止血袋二條、咖啡色小皮包內裝
    之吸食器玻璃球一個、塑膠袋九個、小丸子鐵盒內裝之葡萄
    糖一包、分裝袋四個及勺子二支，則為被告否認係供施用毒
    品之用或屬其所有，復查無其他積極證據足認前開物品確係
    其所有供或預備供施用毒品所用之物，且可能屬其他在場人
    等施用或持有毒品之重要證物，自不宜逕在本案中宣告沒收
    ，附此敘明。
四、至被告前於九十五年七月三十日下午四、五時許，在臺北縣
    樹林市鎮○街三號四樓「印象賓館」一０五室內，同時施用
    第一級毒品海洛因及第二級毒品甲基安非他命一次之犯行，
    另經本院於九十五年十月三十一日以九十五年度訴字第二六
    八五號判處有期徒刑六月，如易科罰金，以新臺幣一千元折
    算一日，於同年十一月二十日確定，於同年十二月二十二日
    易科罰金執行完畢（下稱前案），有上揭刑事判決及臺灣高
    等法院被告前案紀錄表各一件在卷可查（見臺灣板橋地方法
    院檢察署九十五年度毒偵字第七五五七號偵查卷第二九頁至
    第三一頁、本院卷宗）。惟本案被告施用毒品之時間係自九
    十五年十月底起至同年十二月二十五日止，與前案渠施用毒
    品之時間，已相隔三月之久，復查無其他積極證據足認在此
    段期間內，被告仍有反覆持續施用第一級毒品海洛因及第二
    級毒品甲基安非他命之情形，自難認渠前、後施用毒品之行
    為係出於同一包括犯意而為。是本案與前案被告施用毒品犯
    行既無集合犯之實質上一罪關係，即非前案確定判決既判力
    所及，從而，本院自得就上揭公訴人起訴及移送併案之犯罪
    事實為實體審理，附予敘明。
據上論斷，應依刑事訴訟法第二百七十三條之一第一項、第二百
九十九條第一項前段，毒品危害防制條例第十條、第十八條第一
項前段，刑法第十一條前段、第五十五條、第三十八條第一項第
二款、判決如主文。
本案經檢察官張瑞娟到庭執行職務。
中　　華　　民　　國　　96　　年　　3 　　月　　30　　日
                  刑事第七庭  法　官  王　瑜　玲
上列正本證明與原本無異。
如不服本判決，應於判決送達後10日內向本院提出上訴狀（應附
繕本），上訴於臺灣高等法院。
中　　華　　民　　國　　96　　年　　4 　　月　　2 　　日
                              書記官  陳  香  君
附錄本案論罪科刑法條全文：
毒品危害防制條例第十條
施用第一級毒品者，處六月以上五年以下有期徒刑。
施用第二級毒品者，處三年以下有期徒刑。
